臺灣板橋地方法院刑事判決　　　　　　100年度簡上字第562號
上　訴　人　臺灣板橋地方法院檢察署檢察官
上　訴　人
即　被　告　李靖豪
上列上訴人因被告重利案件，不服中華民國100 年4 月28日本院
100 年度簡字第1337號所為之第一審簡易判決（原聲請簡易判決
處刑案號：100年度偵字第820號），提起上訴，本院管轄第二審
之合議庭判決如下：
    主  文
上訴均駁回。
    事實及理由
一、本案經本院審理結果，認第一審以被告李靖豪所為係犯刑法
    第344 條之重利罪，判處拘役59日，如易科罰金，以新臺幣
    （下同）1,000元折算1日，其認事用法均無違誤，量刑亦屬
    妥當，應予維持，並引用如附件所示第一審判決書記載之事
    實及理由。
二、被告上訴意旨原否認有何重利犯行，惟於本院審理時對於被
    訴事實為有罪之陳述，僅以：希望能夠從輕量刑等語。檢察
    官循告訴人之請求上訴意旨則以：被告趁告訴人王珍瑜需求
    孔急之際，分別於民國99年3 月24日、同年月26日貸予告訴
    人共350 萬元，金額及利息互異，此二行為犯意各別、行為
    互殊，自應分論併罰，原審論以一罪，實有不當；又被告犯
    後態度不佳，屢屢騷擾告訴人之父母及友人，致渠等心生畏
    懼，不敢回家，足見被告惡性重大，原審僅論處拘役59日，
    並得易科罰金，量刑顯屬過輕，爰請求撤銷原判決，量處較
    原判決更重之刑等語。
三、按被告既為有罪之陳述，是原審以被告犯罪事實明確，依刑
    事訴訟法第449條第1項前段、第3項、第454 條第2項、第45
    0條第1項，刑法第344條、第41條第1項前段，刑法施行法第
    1條之1規定，予以論罪科刑，其認事用法並無違誤。檢察官
    循告訴人請求上訴主張被告先、後二次貸以金錢，金額及利
    息互異，此二行為犯意各別、行為互殊，應予分論併罰等語
    。惟按集合犯，乃指本質上具有反覆、延續實行之特徵，立
    法時予以特別歸類，定為犯罪構成要件之行為要素，亦即就
    某些在密切接近之一定時、地，所持續實行之同種類複次行
    為，依照社會通念，將之歸為一個行為，成為包括之一罪。
    集合犯除於客觀上須有反覆實行之多數犯罪行為，且各行為
    間有一定程度之密切接近關係外，主觀上該多數犯罪行為並
    須係出於行為人一個概括決意（最高法院97年度臺上字第13
    76號判決參照）。經查，本件被告固分別於100年3月24日、
    同年月26日交付被害人王珍瑜200萬元、150萬元，然其與被
    害人王珍瑜係一次約定借貸350萬元，分2次交付，利息每15
    日為1 期，即每期35萬元等情，為被告所供承（見本院簡上
    卷第94頁背面），而參諸被害人刑事上訴理由狀、刑事陳報
    狀上所載之利息計算方式率皆以每期35萬元計算，似未有上
    開2筆借款分別計算利息之意等情（見本院簡上卷第9頁、第
    74頁、第88頁），足認被告此節所述應非虛假，其主觀上既
    基於貸款以營利之單一概括決意，對於被害人王珍瑜一段時
    間內持續實施複次之行為，其所為各行為間有一定程度之密
    切接近關係，依吾人生活之社會經驗，複次行為為重利犯罪
    實行之常態，客觀上應評價為一個反覆性、延續性之犯罪行
    為，在刑法的評價上應認為係一罪。檢察官上訴主張本案非
    集合犯應予數罪併罰等語，於本案情形尚難認為有理由。至
    量刑部分，原審審酌被告正值青壯，不思以正道取財，反誘
    於厚利而乘他人急迫之際貸以金錢，進而取得與原本顯不相
    當之重利，對社會經濟秩序及借款人之生計均有負面影響，
    行為實不足取，惟衡其素行、犯罪之動機、目的及被告犯罪
    後之態度等一切情狀，量處拘役59日，如易科罰金，以1,00
    0元折算1日，量刑亦屬妥適。被告雖認原審量刑過重，請求
    從輕量刑而上訴，檢察官則循告訴人所請認原審量刑過輕而
    上訴等語。然查，刑罰之量定，固屬法院自由裁量之職權行
    使，但仍應審酌刑法第57條所列各款事由及一切情狀，為酌
    量輕重之標準，並非漫無限制，在同一犯罪事實與情節，如
    別無其他加重或減輕之原因，下級審法院量定之刑，亦無過
    重或失輕之不當情形，則上級審法院對下級審法院之職權行
    使，原則上應予尊重。檢察官上訴意旨雖以被告犯後騷擾告
    訴人之父母及友人，致渠等心生畏懼，態度不佳，惡性重大
    等語，惟被告於本院審理時業已坦承犯行，且衡其素行亦難
    謂不佳，此有刑案資料查註紀錄表1 份在卷可考，而檢察官
    所指上開騷擾行為既無證據供參，自難採信，又本件原審判
    決既已考量上開前述各項情狀，量刑並無失當之處，從而檢
    察官及被告上訴意旨均無理由。據此，本件原審認事用法及
    審酌被告上開各種情狀後所量定之刑期核無不當之處，被告
    及檢察官之上訴意旨皆無理由，均應予駁回。
據上論斷，應依刑事訴訟法第455條之1第1項、第3 項、第368條
，判決如主文。
本案經檢察官褚仁傑到庭執行職務。
中    華    民    國    100    年    12    月    28  日
               刑事第二十一庭  審判長法  官  張紹省
                                     法  官  王瑜玲
                                     法  官  林維斌
上列正本證明與原本無異。
不得上訴。
                                     書記官  黃炎煌
中    華    民    國   100    年    12    月    30    日